【裁判字號】    97,上易,610
【裁判日期】    971211
【裁判案由】    恐嚇
【裁判全文】
臺灣高等法院臺南分院刑事判決         97年度上易字第610號
上  訴  人  臺灣雲林地方法院檢察署檢察官
被      告  丙○○
上列上訴人因被告觸犯恐嚇案件，不服臺灣雲林地方法院九十七
年度簡上字第七七號中華民國九十七年八月廿一日第一審判決（
起訴案號：臺灣雲林地方法院檢察署九十七年度偵字第四八一號
），提起上訴，本院判決如下：
    主  文
上訴駁回。
    理  由
一、聲請簡易判決處刑事實略以：被告丙○○獲悉邱沂美及其女
    兒邱雅玲曾遭告訴人乙○○毆傷一事後，於民國九十六年五
    月四日下午三時三十五分許，夥同年籍不詳之數名成年人，
    開車前往雲林縣斗南鎮○○街165號乙○○住處，由丙○○
    與其中一人進入後（所涉無故侵入住宅部分，業由檢察官另
    為不起訴處分），渠等二人竟基於恐嚇之犯意聯絡，由丙○○向乙○○及其女兒甲○○，出言恫嚇稱：乙○○是誰，誰
    是他女兒，我要讓他們一人一手一腳半身不遂，像邱沂美她
    女兒一樣，如果是吳代表或是乙○○拜託的人士，叫他趕快
    來，如果不趕來，你就知道死了等語。乙○○見狀立即報警
    前來處理，被告丙○○二人始悻然離開，丙○○離去前並揚
    言：你要記住我這難看的樣子，不好看的臉，我會再來找你
    等語，另名友人亦恫嚇稱：我每日要來踢你麵攤等詞，致乙○○、甲○○二人心生畏懼。因認被告涉犯刑法第三百零五
    條之恐嚇危害安全罪嫌云云。
二、按犯罪事實應依證據認定之，無證據不得認定犯罪事實。又
    不能證明被告犯罪者，應諭知無罪之判決，刑事訴訟法第一
    百五十四條第二項、第三百零一條第一項分別定有明文。次
    按告訴人之告訴，係以使被告受刑事訴追為目的，是其陳述
    是否與事實相符，仍應調查其他證據，以資審認，不得僅憑
    告訴人之指訴遽令被告入罪；且告訴人之指訴，須無瑕疵可
    指，且就其他方面調查，又與事實相符，始足採為認定犯罪
    事實之憑證（最高法院三十年度上字第八一六號、五十二年
    度臺上字第一三○○號判例意旨參照）。又按認定不利於被
    告之事實，須依積極證據，苟積極證據不足為不利於被告事
    實之認定時，即應為有利於被告之認定。再事實之認定應憑
    證據，如未能發現相當證據，或證據不足以證明，自不能以
    推測或擬制之方法，以為裁判基礎；另認定犯罪事實所憑之
    證據，雖不以直接證據為限，間接證據亦包括在內，然無論
    直接或間接證據，其為訴訟上之證明，須於通常一般之人均
    不致於有所懷疑，而得確信其為真實之程度者，始得據之為
    有罪之認定，倘其證明尚未達到此一程度，而有合理性懷疑
    之存在時，即無從為有罪之認定（最高法院卅年上字第八一
    六號、卅年上字第一八三一號、四十年臺上字第八六號及七
    六年臺上字第四九八六號判例參照）。又刑事訴訟法第一百
    六十一條已於九十一年二月八日修正公布，其第一項規定：
    檢察官就被告犯罪事實，應負舉證責任，並指出證明之方法
    。因此，檢察官對於起訴之犯罪事實，應負提出證據及說服
    之實質舉證責任。倘其所提出之證據，不足為被告有罪之積
    極證明，或其指出證明之方法，無從說服法院以形成被告有
    罪之心證，基於無罪推定之原則，自應為被告無罪判決之諭
    知（最高法院九十二年臺上字第一二八號判例可資參照）。
三、公訴人認被告涉有上開犯行，無非以證人即被害人乙○○於
    九十七年二月十四日偵查筆錄、證人即被害人甲○○於同日
    偵查筆錄、證人吳滄得於同日偵查筆錄及被告丙○○於九十
    六年十二月十二日警詢筆錄及九十七年二月十四日偵查筆錄
    等資為主要之論據。訊據被告丙○○固坦承於上開時地曾至
    乙○○前揭住處找乙○○乙節，惟堅決否認有何恐嚇告訴人
    乙○○及甲○○之犯行，辯稱：當日伊是單獨前往乙○○住
    處，要問為何毆打邱沂美及其女兒，並要乙○○出面處理此
    事，並未恐嚇乙○○及甲○○等語。
四、經查：
  (一)證人即告訴人乙○○於偵查中證稱：（當日）三點三十五分
    時，有二人進入伊家裡，其中一人是丙○○，另一人沒講話
    ，裡面有我、我太太、女兒、我太太的妹妹及妹婿，伊拿起
    電話準備報案，丙○○就說不准報案，問誰是乙○○，誰是
    他女兒，要讓他們一人一手一腳半身不遂，像邱沂美他女兒
    一樣，如果是吳代表或是乙○○拜託的人士，叫他趕快來，
    如果不趕來，就知道死了。吳代表接到電話後馬上就到，吳
    代表和丙○○談話時，警察也在場，警察說今日來的人很多
    ，已經構成妨害自由，丙○○聽完後就叫外面的人離開，接
    著說要記住他那難看的樣子、不好看的臉，他會再來找，說
    完才離開，另外一人要離開前也說，要每日來踢伊麵攤（偵
    查卷第八頁至第九頁）；於原審審理中證稱：（當時）被告
    帶十幾個人來，直接開門進入伊家裡，伊剛要報案，被告就
    說不准報案，後來被告說乙○○是誰，誰是他女兒，要讓他
    們一人一手一腳半身不遂，像邱沂美他女兒一樣，他說這話
    時，我、我太太、女兒、我太太的妹妹及妹婿都在場，‧‧
    接著又說若是吳代表或是乙○○拜託的人士，趕快叫他來，
    不趕快來，等一下就知道死，被告說這句話時，警察已經在
    伊家了，警察也有看到伊打電話，過一下子吳代表有到，吳
    代表還沒到之前，吳太太有先打電話告訴伊，說被告他們剛
    剛有先去吳滄得家亂，要伊注意一點，等一下被告要去伊家
    ，掛完電話，伊一出門就看到三臺車，車上的人都有下車，
    ‧‧丙○○和另一個廿多歲的人進入屋內，其餘的人在外面
    ，被告進去伊馬上報案，伊在撥電話時，被告就說不准打電
    話報警，後來吳滄得到了又離開後，被告就說本來伊和邱沂
    美傷害的事情，廿萬元就可以和解，現在沒有二百萬不要，
    說完後警察才訓斥被告他們二人，說今日這麼多人來，無故
    侵入他人住處，已經構成妨害自由、恐嚇罪，你們穩贏的賭
    局，會變成輸，被告聽完就走去外面，喊外面的人先回去，
    後來再走進來說要記得他那難看的臉，他會再來找伊算帳，
    才和他朋友出去，走到攤子那裡，他朋友還說每天要來踢麵
    攤，他們回去後，警察才回去，吳滄得來的用意只是要證明
    是伊叫的而已，吳滄得來之後，警察就說吳代表確實就是乙○○叫的，（你那時是否有跟警察說你們要自行處理？）那
    是吳滄得說的，吳滄得說這種事情去講一講就好，甲○○開
    始有在場，聽到快要結束了，恐嚇完後，他才進去等語（原
    審卷第卅頁背面至第卅五頁）。稽之前後證詞，證人乙○○
    所證述內容雖大致相符，然就當天究竟是警察先到，抑或吳
    滄得先到，所述已有不一，何況以後半段而論，倘證人乙○○所述為真，則警察已在現場執行公權力，被告豈會無視於
    警察而續行其恐嚇犯行，而警察又豈能無視於現行犯而容任
    其離去！故其證述之上開情節是否可採，頗有可疑！
  (二)其次，證人即告訴人甲○○於偵查中證稱：五月四日發生的
    情形跟乙○○所說一樣，有聽到丙○○說那些話，在聽到要
    叫代表來的時候，就進去裡面，後來情形我不知道，裡面有
    二個人，外面走動的有五、六個（偵查卷第九頁）；於原審
    審理時證稱：九十六年五月四日下午被告有去伊家，還有很
    多人，只有他和另一人進入伊家裡，那時伊父親有接到吳滄
    得太太的電話說邱沂美要去跟伊父親談傷害和解的事，但只
    有看到被告和另一人，被告自己開紗窗進去，一進去就直接
    說不准打電話，‧‧接著就說誰是乙○○，誰是他女兒，要
    讓他們一手一腳半身不遂，當時外面有很多人，他們是同夥
    ，因為他進入時，有叫其他人先到那邊就好，警察叫他們走
    時，也是被告去叫他們先走，被告要離開時伊很害怕，就先
    到後面。警察來後，被告就說若吳滄得是伊們叫來要談和解
    的人士，就叫他趕快來，不趕快來，就知道死，吳滄得來證
    實是伊們請去談和解的人後，就說他有事先離開，後來被告
    就說本來傷害那件事，廿萬就可以和解，現在沒有二百萬不
    行，警察聽到後就跟被告說今日帶那麼多人來，無故侵入他
    人住宅，已經構成侵入住宅還有恐嚇罪，穩贏的賭局變成輸
    ，所以被告才請外面的人先離開，後來被告自己一人入內，
    說要記得他難看的臉，他還會來找伊們算帳，後來伊就進入
    裡面，當時警察還沒走，所以那些警察都有聽到這些等語（
    原審卷第卅五頁背面至第卅八頁）。細繹證人甲○○上開證
    述內容可知，所述對於伊究竟何時才入屋內、在現場目睹之
    情節為何，證述完全不同；經原審質之為何前後證述不一時
    ，更顧左右而言他，答非所問（原審卷第卅八頁），參以其
    於偵查中已證稱「在聽到要叫代表來的時候，就進去裡面，
    後來情形不知道」等語明確，惟其於原審審理時對於吳滄得
    代表到達後所發生之經過，竟能一五一十鉅細靡遺加以描述
    ，所述不僅超出其於偵查中證述情節甚多，且與證人乙○○
    所述情節完全相同，用字遣詞也一模一樣，顯係事後附和證
    人乙○○所述，故證人甲○○前開證述內容亦有瑕疵，難以
    遽信。
  (三)證人吳滄得於偵查中證述：五月四日經過乙○○家，看到警
    察在裡面，就進去看看，有說這種情形可幫忙申請調解，丙○○恐嚇乙○○他們時伊沒有聽到，後來有事先離開，沒有
    聽到另一人說要踢麵攤的事，當時警察也有在場（偵查卷第
    九頁）；於原審審理時證稱：當天被告有先去伊家，問伊是
    否有出面調解乙○○之前的傷害案件，伊說沒有，被告就離
    開，伊也跟著外出，並沒有電話通知乙○○，告訴他被告剛
    剛曾到伊家的事，後來經過乙○○家，看到警車在那裡，才
    下去關心，才又在乙○○家中看到被告，所以並非乙○○或
    被告通知伊過去，後來警察先走，伊在場時沒有聽到被告說
    多少錢要和解的事，也沒聽到被告說本來廿萬元就可以，現
    在要二百萬元，也沒聽到警察跟被告說他這樣已經構成侵入
    住宅、妨害自由、恐嚇，或這個穩贏的，結果這樣變成輸的
    話，也沒聽到被告跟乙○○說要記住他難看的臉，他會回來
    找乙○○算帳，也沒聽到有人向乙○○說每天要來踢他麵攤
    的話，伊也沒有跟警察說這件事情要自己說說處理就好等語
    （原審卷第五六頁至第六０頁）。觀之證人吳滄得上開證述
    內容可知，證人吳滄得係正好路過乙○○家，發現有警車停
    在該處，方主動下車進入乙○○家中，瞭解並無須幫忙之事
    後，旋即在警察離去後不久也離去，顯與上開被害人乙○○
    及甲○○所證述證人吳滄得係因接獲乙○○電話，才應乙○○要求，前往乙○○家中，且先於警察離去乙節不符。
  (四)另證人即到場處理員警蔡福財於原審審理時亦到庭證稱：當
    時到乙○○家時，他們都坐在那邊，說是為了之前傷害的問
    題在談，被告方面還有另一位朋友，現場外面馬路邊有二臺
    車，二臺車共七、八人，盤查完叫他們先離開，後來那二臺
    車沒有再返回店前，進入麵攤後，問報案為了什麼，告訴人
    沒有特別表示有任何不法，不到十分鐘，有一位代表到場，
    說要自行協調，不久，確認沒事後，伊就離開，伊在現場沒
    聽到被告說傷害賠償金額要多少，也沒聽到被告說任何要讓
    乙○○他們不利的言語，也沒看到被告和他朋友有任何不當
    動作，伊和另一名同事未向被告表示他們已構成犯罪，這樣
    做會從贏變成輸，也沒有看到請代表來的過程，不清楚為何
    要請代表來，也不知道是誰找代表來，沒有聽到有人說要叫
    代表過來，不然就知道死，也沒聽到被告說本來這件事情廿
    萬元就可以和解，現在沒有二百萬元不可能，也沒聽到被告
    跟乙○○說要記得他那難看的臉，他還會回來找他算帳，也
    沒聽到有人說每天要來踢麵攤等語（原審卷第四五頁背面至
    第五０頁）；而證人即另名到場處理之員警黃振城原審審理
    時亦為相同之證述（原審卷第五一頁至第五五頁）。對照證
    人吳滄得上開證述情節大致相符，且渠等均明確證述證人乙○○住處外停留之人車是應警方要求離去，而非受被告指示
    而離開，且警方離開時，被告、告訴人、證人吳滄得均仍在
    現場。
  (五)細繹上開各證人證述內容，可知：證人乙○○、甲○○前後
    二次證述內容，均互相矛盾。證人乙○○證稱是伊電話通知
    吳滄得前來，被告來之前並曾接獲吳滄得太太電話通知，吳
    滄得有告訴警察說要自行處理乙節，已為證人吳滄得所否認
    。另證人乙○○證稱：警察有看到伊打電話要吳代表來，是
    被告出去要外面等待的人先離開，再返回告訴人住處內，警
    察有聽到被告跟伊說要多少錢和解、本來廿萬元，現在要二
    百萬元、要伊記住他難看的臉，他會回來找伊算帳、有人向
    伊說每天要來踢麵攤等話語，警察還有跟被告說他這樣做已
    經構成侵入住宅、妨害自由、恐嚇、這個穩贏的，結果這樣
    變成輸等恐嚇情事，亦均為證人蔡福財及黃振城所否認。而
    證人吳滄得、蔡福財、黃振城與被告或二位告訴人並無怨隙
    或特殊情誼，證人吳滄得且係為民服務之鎮民代表，平時均
    為民排紛解爭，證人蔡福財、黃振城則係身為人民保姆之警
    察，保護人民生活安全、維持社會秩序不遺餘力，自均無為
    偏袒任何一方而故為不實證詞以省卻麻煩之理！是證人吳滄
    得、蔡福財、黃振城之證詞顯較客觀公正而得採信。反觀證
    人乙○○、甲○○係被害人，與被告本即立於敵對之立場，
    現行刑事訴訟法既無禁止被害人於公訴程序為證人之規定，
    自應認被害人在公訴程序中具有證人適格，然被害人與一般
    證人不同，其與被告處於絕對相反之立場，其陳述之目的，
    在使被告受刑事追訴處罰，內容未必完全真實，證明力自較
    一般證人之陳述薄弱。揆諸前開判例意旨，證人即告訴人乙○○、甲○○之指訴及證述須無瑕疵可指，且就其他方面調
    查，又與事實相符，始足採為認定犯罪事實之憑證。準此，
    告訴人乙○○、甲○○上開指述既仍有上開瑕疵，又與其他
    客觀公正之各證人證述內容不符，顯無法獲得補強，自尚不
    能僅憑證人乙○○、甲○○上開前後不一之指訴，遽採為被
    告論罪之依據。
  (六)檢察官上訴意旨另以：告訴人乙○○於偵查及審理中，從未
    說過「我是用電話通知吳滄得前來」，此可調原審錄音帶勘
    驗即明；又告訴人甲○○係因緊張，致其陳述不流申暢，原
    審認其證詞前後矛盾，亦屬率斷。又原審認證人即警員蔡福
    財及黃振城之證詞較可採，且未傳在另名證人林世彬作證，
    亦有疏漏。再者被告於原審辯論終結前約一分鐘，坦承另有
    一人共犯，足認被告確有恐嚇之事，並請勘驗錄音帶詳予調
    查云云。然：
  1.被告於上開時地未有恐嚇犯行，業據證人即警員蔡福財及黃
    振城於原審證述明確，姑不論此二位證人係檢察官聲請傳喚
    之友性證人（原審卷第三九頁），質疑其證言之可信性已有
    不妥，而上訴意旨又未依憑證據法則具體指出上開所採證據
    何以不具證明力，或依憑卷證資料，明確指出上開證據證明
    力之判斷如何違背經驗、論理法則，卻僅泛言「尚屬率斷」
    云云，顯有未當。故上訴意旨主張告訴人乙○○於偵查及審
    理中，從未說過「我是用電話通知吳滄得前來」乙節，縱令
    屬實，亦與上開認定無關，自無再予調取原審錄音帶勘驗之
    必要。同理告訴人甲○○係因緊張，致其陳述不流申暢，亦
    無礙於上開事實之認定至明。
  2.又證人蔡福財於原審審理時證稱：當時有人報案，我們接受
    指派過去，當時我們二人一起過去，我還有跟警員黃振城、
    只有我與黃振城二個人開巡邏車過去等語（原審卷第四六頁
    、第四七頁背面）。證人乙○○亦證稱：（警察來幾個？）
    二個進來我家等語明確（原審卷第三四頁）。而被告亦供稱
    當時只有二位警察，並沒有林世彬這個人等語屬實（本院卷
    第二三頁）。故到場之警員應只有二位即蔡福財及黃振城甚
    明。且綜觀起訴書所引證據欄及原審準備程序檢察官主張之
    證據方法均無證人林世彬者，故上訴意旨認原審漏未傳喚證
    人林世彬，顯有誤會。準此，本院自無再予傳喚之必要。
  3.至上訴意旨又以被告於原審辯論終結前約一分鐘，坦承另有
    一人共犯，足認被告確有恐嚇之事云云，惟稽之全卷證並無
    被告認罪之表示，且縱令被告自白，但依刑事訴訟法第一百
    五十六條第二項之規定「被告或共犯之自白，不得作為有罪
    判決之唯一證據，仍應調查其他必要之證據，以察其是否與
    事實相符」。亦即被告之自白除了需有其他必要之證據補充
    外，尚須與事實相符始可採為證據，然本件被告當時並無恐
    嚇犯行業經證人即警員蔡福財及黃振城於原審證述明確，業
    如上述，故本院行準備程序時檢察官亦當庭捨棄勘驗筆錄部
    分（本院卷第廿三頁），本院自無再予調取錄音帶勘驗之必
    要，併此敘明。
  (六)綜上所述，被告自始至終既均堅決否認有何恐嚇告訴人二人
    之犯行，故本件除告訴人二人單一並存有諸多瑕疵之指訴外
    ，並無其他積極證據足以證明被告確有恐嚇之犯行，其證明
    自難謂已達一般人可確信其為真實，亦即已超越合理懷疑之
    程度。是被告所為無罪之答辯，應可採信。揆諸首揭法條及
    判例意旨，自應為被告無罪之諭知。
五、綜上所述，本件依檢察官所舉出之上開證據，尚有合理懷疑
    存在，應認本件被告犯行不能證明。原審據此諭知被告無罪
    ，核無不合。上訴人即檢察官之上訴理由仍執陳詞，認被告
    有上開犯行而提起上訴，指摘原判決不當，為無理由，業如
    上述，自應駁回其上訴。
據上論結，應依刑事訴訟法第三百六十八條，判決如主文。
本案經檢察官劉得鉦到庭執行職務。
中    華    民    國    97    年    12    月    11    日
                  刑事第六庭  審判長法  官  董武全
                                    法  官  杭起鶴
                                    法  官  沈揚仁
以上正本證明與原本無異。
不得上訴。
                                    書記官  廖文靜
中    華    民    國    97    年    12    月    12    日


司法院資訊處製作；財團法人民間司法改革基金會備份。
